【裁判字號】    99,交抗,1169
【裁判日期】    990517
【裁判案由】    違反道路交通管理處罰條例
【裁判全文】
臺灣高等法院交通事件裁定            99年度交抗字第1169號
抗  告  人
即受處分人  甲○○
送達代收人  乙○○
上列抗告人因違反道路交通管理處罰條例案件，不服台灣宜蘭地
方法院，中華民國99年4月14日所為裁定（99年度交聲字第8號）
，提起抗告，本院裁定如下：
    主  文
抗告駁回。
    理  由
一、原處分意旨略以：異議人即受處分人甲○○駕駛車牌號碼
    5D-196號營業一般小客車，於民國98年11月26日凌晨2時2分
    許，行經國道5 號北向29.7公里處，因酒後駕車拒絕酒測違
    規，為國道公路警察局第九警察隊員警以公警局交字第Z000
    00000 號通知單舉發，經移送機關請上開舉發單位調查，仍
    認異議人違規事實明確，爰依道路交通管理處罰條例第35條
    第4 項規定，裁處新台幣（下同）60,000元之罰鍰，並吊銷
    駕駛執照。
二、原裁定意旨略以：受處分人甲○○駕駛車號5D-196號營業一
    般小客車，於民國98年11月26日凌晨2時2分許，行經國道5
    號北向29.7公里處為警攔停舉發「拒絕接受酒精濃度測試之
    檢定」之違規，據舉發錄影光碟勘驗結果，認受處分人主觀
    上確有以消極不配合吹氣方式拒絕酒測之故意，受處分人違
    規事實，堪予認定。受處分人所辯理由，應不足採，其違規
    事實堪認無訛。原處分機關以本案違規事實明確，依首揭規
    定，裁處受處分人罰鍰60,000元並吊銷駕駛執照及3 年內不
    得考領駕駛執照，核無違誤，本件聲明異議為無理由，而予
    駁回。
三、抗告意旨略以：(1)舉發人曾當面告訴抗告人：「超過一個半
    小時，依勤務執行規定即可簽發拒絕酒測之罰單……」云云
    ，但觀察所提供之錄影帶只提供最後38分23秒，未全程錄影
    ，顯然藐視抗告人自始之陳述，究竟為何未設檢查哨而繪聲
    繪影謂抗告人駕車不穩又加速逃逸。(2)為何在雪山隧道內攔
    檢？證人指稱「隨即施以酒測」根本子虛烏有。(3)庭上僅觀
    察到抗告人似有醉態，殊不知抗告人被打，心中至為不服，
    情緒激動至無法克制，且被折磨至深夜，又身體不適，均有
    錄影帶為證。(4)抗告人服藥後，亦有昏昏沈沈之狀，實與酒
    駕無關云云。
四、按「汽車駕駛人拒絕接受第1項測試之檢定者，處新臺幣
    60,000元罰鍰，並當場移置保管該汽車及吊銷該駕駛執照。
    」、「汽車駕駛人，駕駛汽車經測試檢定有下列情形之一者
    ，處新臺幣15,000元以上60,000元以下罰鍰，並當場移置保
    管該汽車及吊扣其駕駛執照1 年；因而肇事致人受傷者，並
    吊扣其駕駛執照2 年；致人重傷或死亡者，吊銷其駕駛執照
    ，並不得再考領：一、酒精濃度超過規定標準。」道路交通
    管理處罰條例第35條第4 項前段、第1項第1款定有明文。再
    按警察對於已發生危害或依客觀合理判斷易生危害之交通工
    具，得予以攔停並採行下列措施：(一)要求駕駛人或乘客出示
    相關證件或查證其身分。(二)檢查引擎、車身號碼或其他足資
    識別之特徵。(三)求駕駛人接受酒精濃度測試之檢定。警察因
    前項交通工具之駕駛人或乘客有異常舉動而合理懷疑其將有
    危害行為時，得強制其離車，警察職權行使法第8條第1項有
    明文。而警察職權行使法第8 條規定，考其立法目的及學理
    通說見解，咸認本條規定在於補充道路交通管理處罰條例不
    足之處，亦即道路交通管理處罰條例第35條第4 項雖有駕駛
    人拒絕酒測處罰之規定，但卻缺乏酒測程序之規定，是本條
    即有補充道路交通管理處罰條例不足之處，而屬於「個別臨
    檢」之性質。
五、經查，本件抗告人固不否認於舉發時間前曾有飲酒之事實，
    惟於原審辯稱：伊隨警車到頭城隊部時，警察要求伊做酒測
    ，當時伊有配合酒測，第1 次做的時候，警察糾正伊說伊吹
    氣氣力不夠，之後又換了1 個濾嘴，叫伊吹第2次，第2次吹
    了之後，警察又說不行，叫伊休息一下，伊有慢性支氣管炎
    ，第2 次酒測後伊開始咳嗽、身體因此抽筋而倒下，伊要求
    警察讓伊吃藥、喝水，但警察沒有給水、不予理會，後來伊
    趴在桌上休息，過一下子，警察就開罰單給伊，叫伊簽名，
    警察認為伊要求喝水、吃藥是在耍賴云云。惟查：
  (一)證人即本件舉發王華榮警員於原審調查時結證稱：98年11月
    26日伊與另1名警員一起執勤，約1點10幾分時，異議人開計
    程車經過收費站，遠遠看就發現異議人駕駛不穩，之後異議
    人要經過ETC 時就猶豫了，稍微緩慢行駛，然後便跨越雙白
    實線經過回數票車道，伊用指揮棒示意異議人停車，異議人
    沒有理會、加速逃逸，伊開車追上去，在北上27.2公里處攔
    下異議人，異議人刻意不熄火，伊與同事強制異議人熄火，
    異議人下車後，由同事對異議人進行酒測，異議人不願意吹
    ，伊乃通知拖吊車，將異議人載回頭城分隊，到了頭城分隊
    ，伊再請異議人做1 次酒測，異議人又不願意吹了，整個過
    程伊有錄音、錄影，在分隊時，異議人根本沒有吹氣，伊當
    時請異議人吹了4、5次，整個過程約有1 小時多，異議人說
    願意，卻又不配合動作等語（見原審卷第20頁99年1 月21日
    訊問筆錄）。
  (二)嗣經原審當庭勘驗員警拍攝之錄影光碟，勘驗結果如下：「
    1.畫面開始，異議人坐於辦公桌前，異議人朋友自辦公室窗
    外勸說被告酒測，並向員警求情，被告趴於桌上置之不理。
    2.畫面2 分24秒，員警要求異議人進行酒測，異議人以口渴
    拒絕酒測，再度趴於桌上。3.畫面3 分21秒，員警要求異議
    人酒測，異議人拒絕並稱員警打他。4.畫面4 分07秒，員警
    要求異議人酒測，畫面4分35秒，員警取礦泉水1瓶，放於異
    議人桌前，由異議人喝水，員警告知待異議人喝水後3 分鐘
    再進行酒測。5.畫面5 分45秒，異議人向員警要求不要進行
    酒測，異議人朋友在旁向員警求情。6.畫面6 分40秒，員警
    向異議人表示喝完水後進行酒測，異議人拒絕，並表示他一
    定測不過，及與員警言語爭執。7.畫面8 分25秒，員警再向
    異議人表示進行酒測，異議人拒絕並與員警爭執。8.畫面9
    分33秒，員警詢問異議人是否酒測，異議人答稱同意，後又
    趴於桌上，又稱現在不能作酒測，而與員警爭執。9.畫面10
    分52秒，員警詢問異議人是否作酒測，異議人拒絕再與員警
    爭執，又趴於桌上不理會員警。10.畫面15分28秒，員警要求
    異議人簽酒測單，異議人仍趴於桌上不理會員警。11.畫面18
    分32秒，19分9 秒，員警再勸說異議人進行酒測，異議人置
    之不理。12.畫面21分53秒，員警再度詢問異議人是否進行酒
    測，異議人趴於桌上置之不理。13.畫面23分23秒，異議人咳
    嗽要求拿藥，員警陪同拿藥，異議人離開畫面。14.畫面26分
    23秒，異議人拿藥袋返回畫面，坐於辦公桌前，喝水吃藥。
    畫面28分25秒，異議人離開畫面。畫面31分22秒異議人返回
    畫面坐於辦公桌前，然後趴於桌上。畫面33分24秒，異議人
    起身離開畫面。畫面38分23秒，影片結束。」有原審勘驗筆
    錄在卷可稽（見原審卷第27頁）。
六、參以舉發員警係在場之目擊證人，其到庭並以具結擔保供述
    之真實性，加以與抗告人素不相識，又無嫌隙，應無攀誣抗
    告人之理，自不得僅以證人為本件開單告發之員警而全盤抹
    煞其在訴訟上所具有目擊證人之資格，其證言自得採為裁判
    之依據。再依原審勘驗結果可知，員警前後多達10次要求抗
    告人進行酒測，抗告人先是趴在桌上未予理會；復以口渴為
    由拒絕酒測，員警乃取礦泉水1瓶予抗告人飲用，並等待3、
    4分鐘後再要求抗告人進行酒測，期間抗告人並向員警要求
    不要進行酒測；後抗告人又表示其一定測不過而拒絕員警酒
    測並與員警言語爭執；再則答稱同意酒測，卻趴在桌上不願
    配合；其後員警要求做酒測時，抗告人又拒絕酒測再與員警
    爭執。過程中抗告人幾經推託，於錄影經過19分鐘後，員警
    繼續勸說抗告人進行酒測，抗告人仍置之不理，錄影經過23
    分23秒，抗告人咳嗽要求吃藥，並飲水吃藥，亦無抗告人所
    稱員警不給水、不予理會之情形，故抗告人於原審所辯顯係
    卸責之詞，不足採信。是依前開規定、證人王華榮警員之上
    開證述及原審勘驗筆錄，舉發員警前述作為顯然均合於警察
    職權行使法第8 條第1、2項之規定，其取締酒後駕車之程序
    中亦已符合相關注意事項，該等作為均屬合法而無不當，自
    足為本件違規事實認定之依據。
七、綜上所述，受處分人確有於上開時、地因酒後駕車行為，經
    警方要求以酒精濃度測試器檢測而拒絕接受酒測之違規事實
    。從而，處分機關依道路交通管理處罰條例第35條第4 項規
    定，裁處受處分人罰鍰6 萬元，並吊銷駕駛執照，復依同條
    例第67條第2 項規定：「汽車駕駛人，曾依第二十九條第四
    項、第三十條第三項、第三十五條第三項前段、第四項前段
    、第三十七條第三項、第四十三條、第六十一條第一項第三
    款、第四款後段規定吊銷駕駛執照者，三年內不得考領駕駛
    執照。」諭知3 年內不得重新考領駕駛執照，於法並無不合
    。原審基此裁定駁回受處分人聲明異議，經核亦無違誤，而
    本件除經證人王華榮到庭結證外，並經原審勘驗警方錄影蒐
    證光碟等證物，以還原、確認當時抗告人拒絕酒測之過程，
    經核殊無抗告意旨所指栽贓、偽證等情，至抗告意旨另指員
    警曾告知超過一個半小時，依勤務執行規定即可簽發拒絕酒
    測罰單，而質疑舉發員警所提出之錄影光碟僅有38分鐘左右
    ，尚未達一個半小時，員警逕行開單，有違上揭規定云云，
    然查從原審上揭勘驗蒐證光碟筆錄可知，抗告人於員警多次
    勸說下，或以其口渴等其他理由拖延酒測、或逕趴在桌上置
    之不理、或反向員警要求勿進行酒測、或以其一定無法通過
    酒測，而與員警言語爭執、或同意進行酒測，然又趴在桌上
    不理會員警，是本件員警勸說抗告人進行酒測之時間縱未達
    1.5小時，然抗告人拒絕酒測之行為已十分明顯，員警逕行
    開單舉發，依法並無不合。本件受處分人前開所辯，仍難解
    免其違規責任。原審法院認原裁罰並無不合，駁回受處分人
    之異議，其認事用法，均無不當。受處分人抗告意旨，仍執
    陳詞，否認違規行為，核無理由，抗告應予駁回。
七、據上論結，應依道路交通案件處理辦法第26條，刑事訴訟法
    第412條，裁定如主文。
中    華    民    國    99    年    5     月    17    日
                    交通法庭審判長  法  官   洪光燦
                                    法  官   林恆吉
                                    法  官   楊照男
以上正本證明與原本無異。
不得再抗告。
                                    書記官   陳紀語
中    華    民    國    99    年    5     月    17    日

司法院資訊處製作；財團法人民間司法改革基金會備份。
